臺灣高等法院臺南分院刑事裁定
110年度毒抗字第372號
抗  告  人  
即  聲請人  林暉斌




上列抗告人因聲請重新審理案件，不服臺灣臺南地方法院中華民
國110年4月16日110年度毒聲重字第13號裁定，提起抗告，本院
裁定如下：
    主  文
抗告駁回。
    理  由
一、抗告意旨略以：法務部於110年3月26日以法矯字第11006001
    760號函修正頒布「有無繼續施用毒品傾向評估標準紀錄表
    」、「有無繼續施用毒品傾向評估標準評分說明手冊」具有
    通案之一致性、普遍性、客觀性，屬於行政機關之行政變更
    ，適用於受處分人。檢察官另案聲請重新審理，經原審法院
    以110年度毒聲重字第1號裁定駁回聲請，檢察官於該案抗告
    書中，亦表示聲請人已無繼續施用之傾向，更增確實性。保
    安處分執行條例第28條第1項規定，保安處分無執行之必要
    者，應聲請法院免強制戒治保安處分之執行，依刑事訴訟法
    第403條第1項規定，提起抗告等語。
二、原裁定意旨略以：抗告人即聲請人因施用毒品案件，經臺灣
    臺南地方法院以109年度毒聲字第128號裁定令入勒戒處所觀
    察、勒戒，因有繼續施用之傾向，再以110年度毒聲字第169
    號裁定被告令入戒治處所施以強制戒治。嗣因法務部於110
    年3月26日以法矯字第11006001760號函修正頒布「有無繼續
    施用毒品傾向評估標準紀錄表」、「有無繼續施用毒品傾向
    評估標準評分說明手冊」，經高雄戒治所附設勒戒處所依修
    正後評分標準重新評估，認為被告無繼續施用之傾向，檢察
    官乃另案聲請重新審理，由同法院以110年度毒聲重字第1號
    裁定，駁回重新審理之聲請，聲請人本案再以同一事由聲請
    重新審理，違反毒品危害防制條例第20條之1第4項後段規定
    ，其聲請程序違法，應予駁回等語。
三、經查：
㈠、聲請人因施用毒品案件，經臺灣臺南地方法院以109年度毒聲
    字第128號裁定令入勒戒處所觀察、勒戒，經高雄戒治所附
    設勒戒處所於110年2月8日評估結果，認被告有繼續施用之
    傾向，檢察官聲請同法院裁定被告令入戒治處所強制戒治，
    由同法院於110年2月26日以110年度毒聲字第169號裁定令聲
    請人入戒治處所施以強制戒治。嗣因法務部於110年3月26日
    以法矯字第11006001760號函修正頒布「有無繼續施用毒品
    傾向評估標準紀錄表」、「有無繼續施用毒品傾向評估標準
    評分說明手冊」，經高雄戒治所附設勒戒處所依修正後評分
    標準重新評估，認為聲請人無繼續施用之傾向，有上開110
    年2月8日、3月30日有無繼續施用毒品傾向證明書及聲請人
    臺灣高等法院被告前案紀錄表在卷可查。
㈡、觀察、勒戒及強制戒治之裁定確定後，有下列情形之一，認
    為應不施以觀察、勒戒或強制戒治者，受觀察、勒戒或強制
    戒治處分之人，或其法定代理人、配偶，或檢察官得以書狀
    敘述理由，聲請原裁定確定法院重新審理：一、適用法規顯
    有錯誤，並足以影響裁定之結果者。二、原裁定所憑之證物
    已證明為偽造或變造者。三、原裁定所憑之證言、鑑定或通
    譯已證明其為虛偽者。四、參與原裁定之法官，或參與聲請
    之檢察官，因該案件犯職務上之罪，已經證明者。五、因發
    現確實之新證據足認受觀察、勒戒或強制戒治處分之人，應
    不施以觀察、勒戒或強制戒治者。六、受觀察、勒戒或強制
    戒治處分之人，已證明其係被誣告者。毒品危害防制條例第
    20條之1第1項定有明文。而關於法務部於110年3月26日以法
    矯字第11006001760號函修正頒布之「有無繼續施用毒品傾
    向評估標準紀錄表」、「有無繼續施用毒品傾向評估標準評
    分說明手冊」，性質上為法務部就多數不特定之受觀察勒戒
    人，於觀察勒戒完成後，有無繼續施用毒品傾向進行評估之
    抽象標準，具有對外發生法律效果之法規命令性質，是上開
    評估標準紀錄表及評估標準說明手冊之修正，屬於法規命令
    之修正，為法律變更，並非上開毒品危害防制條例第20條之
    1第1項第5款所稱之「新證據」。而原確定裁定於作成時，
    上開評估標準紀錄表及評估標準說明手冊尚未修正，依當時
    有效之修正前評估標準製作「有無繼續施用毒品傾向證明書
    」、「有無繼續施用毒品傾向評估標準紀錄表」，評估聲請
    人有繼續施用毒品之傾向，仍屬合法，原確定裁定依評估結
    果認定聲請人有繼續施用毒品之傾向，並無毒品危害防制條
    例第20條之1第1項第1款所稱適用法規顯有錯誤足以影響裁
    定之結果、或同項第3款所稱原確定裁定所憑之鑑定已證明
    其為虛偽等情事。
㈢、是以，聲請人以前開事由聲請重新審理，於法不合，應予駁
    回。原裁定依毒品危害防制條例第20條之1第4項規定：「法
    院認為無理由裁定駁回聲請者，不得更以同一原因，聲請重
    新審理。」認為原審法院於另案110年度毒聲重字第1號檢察
    官聲請重新審理案件中，已就前開法務部110年3月26日修正
    頒布之「有無繼續施用毒品傾向評估標準紀錄表」、「有無
    繼續施用毒品傾向評估標準評分說明手冊」並非新事實、新
    證據予以認定，並駁回檢察官之聲請，因認聲請人本件聲請
    ，屬於同一原因聲請重新審理，雖非無見，然原審法院另案
    110年度毒聲重字第1號案件，係以檢察官為聲請人，並非本
    案聲請人，而關於重新審理之聲請權人，其聲請權各自獨立
    ，並不互相影響，尚不能引用上開毒品危害防制條例之規定
    ，以不同聲請人曾經以相同事由聲請重新審理為由，認為本
    件聲請人之聲請為不合法，原裁定駁回聲請人聲請之理由，
    尚有未洽。
㈣、原裁定駁回聲請人聲請之理由，雖有未洽，然本件聲請人以
    法務部110年3月26日修正頒布之「有無繼續施用毒品傾向評
    估標準紀錄表」、「有無繼續施用毒品傾向評估標準評分說
    明手冊」重新評估後，已無繼續施用之傾向為由，聲請重新
    審理，仍與毒品危害防制條例第20條之1第1項重新審理之事
    由不符，已如上述，聲請人之聲請仍屬無理由，其結果既無
    不同，即無撤銷原裁定之必要，抗告意旨仍以相同事由主張
    應重新審理，為無理由，應予駁回。　　
四、至於抗告意旨所引用保安處分執行條例第28條第1項前段，
    係規定：「保安處分定有期間者，在期間未終了前，認無繼
    續執行之必要時，除法律另有規定外，應報請指揮執行法院
    之檢察官，聲請免其處分之執行」，該條關於免予執行保安
    處分之規定，應以檢察官為聲請人，抗告人如認有該條規定
    之適用，應促請指揮執行法院之檢察官，另為適法處理，尚
    無於聲請重新審理之程序中，由法院依職權裁定免予執行之
    可言，應予指明。
五、綜上，原裁定駁回聲請之理由，雖有未洽，然本件並不符合
    毒品危害防制條例第20條之1所定之重新審理要件，仍無從
    准其所請，抗告人以上開事由提起抗告，為無理由，應予駁
    回。
六、依刑事訴訟法第412 條規定，裁定如主文。
中　　華　　民　　國　　110 　年　　5 　　月　　25　　日
                  刑事第一庭    審判長法  官  楊清安
                                      法　官  陳珍如
                                      法  官  蕭于哲
以上正本證明與原本無異。
不得再抗告。
                                      書記官　徐振玉
中　　華　　民　　國　　110 　年　　5 　　月　　25　　日